臺灣士林地方法院刑事判決　　　　　　　95年度易字第1700號
公　訴　人　臺灣士林地方法院檢察署檢察官
被　　　告　甲○○
上列被告因業務侵占案件，經檢察官提起公訴（95年度偵緝字第
1274號），而被告於本院準備程序期日就被訴事實為有罪之陳訴
，經合議庭評議後，裁定由受命法官獨任進行簡式審判程序，本
院判決如下：
    主  文
甲○○連續意圖為自己不法之所有，而侵占對於業務上所持有之
物，處有期徒刑柒月。
    事      實
一、甲○○自民國（下同）92年12月8 日起擔任台北縣淡水鎮○
    ○路116 巷山水天地別莊社區之警衛，並自93年12月起升任
    該社區之警衛班長，負責代收、保管社區住戶應繳交予社區
    管理委員會之管理費及其他款項之代付等事宜，為從事業務
    之人。詎甲○○竟基於意圖為自己不法所有之概括犯意，自
    94年8 月間某日起至94年10月6 日止，在上址山水天地別莊
    社區，連續多次利用其代收、保管住戶管理費用之業務上機
    會，將該社區住戶於該期間所繳納之管理費共計新台幣（下
    同）224,522 元，除先行支付該社區之雜支費用共計27,800
    元外，餘款196,722 元均予以侵占入己（公訴人誤載為170,
    482 元），並花用殆盡。嗣該社區管理委員會委員乙○○於
    94 年10 月6 日，發現甲○○無故曠職，經清查結算社區費
    用時，始查悉上情。
二、案經山水天地別莊社區管理委員會訴由臺灣士林地方法院檢
    察署檢察官偵查起訴。
    理  由
一、本件被告所犯並非死刑、無期徒刑、最輕本刑為3 年以上有
    期徒刑之罪或高等法院管轄第1 審案件，而於準備程序進行
    中，被告先就被訴事實為有罪之陳述，經本院告知簡式審判
    程序之旨，並聽取公訴人、被告之意見後，由本院合議庭以
    裁定由受命法官獨任進行簡式審判程序，核先敘明。
二、上開事實，業據被告甲○○於本院審理時坦承不諱，核與證
    人即告訴代理人山水天地別莊社區管理委員會委員乙○○於
    本院審理時證述情節相符（見本院96年2 月1 日審判筆錄）
    ，且有山水天地別莊管理費收費憑單共61紙、收據6 紙、霖
    亞企業有限公司應收帳款對帳單1 紙、臺灣省自來水公司各
    項費款收據2 紙、中華電信股份有限公司94年8 月收據1 紙
    、奠儀收據1 紙、臺灣電力公司收據1 紙（均附於本院刑事
    卷）、被告甲○○應繳費用明細、山水天地別莊94年度聘僱
    人員名冊（附於95年度偵字第7802號卷第10頁至第11頁）附
    卷可稽，足見被告之自白與事實相符。是本案事證明確，被
    告犯行堪以認定，應依法論科。
三、按被告行為後，94年2 月2 日修正公布之刑法已於95年7 月
    1 日生效施行，其中第2 條第1 項「行為後法律有變更者，
    適用行為時之法律。但行為後之法律有利於行為人者，適用
    最有利於行為人之法律」之規定，係規範行為後法律變更所
    生新、舊法律比較適用之準據法，並非刑法實體法律，自不
    生行為後法律變更之比較適用問題，故刑法修正施行後，應
    適用該修正後之第2 條第1 項之規定，依「從舊、從輕」之
    原則比較新、舊法律之適用；又比較新舊法時，應就罪刑有
    關之共犯、未遂犯、想像競合犯、牽連犯、連續犯、結合犯
    ，以及累犯加重、自首減輕暨其他法定加減原因（如身分加
    減）與加減例等一切情形，綜其全部罪刑之結果而為比較後
    ，再適用有利於行為人之法律處斷，而不得一部割裂分別適
    用不同之新、舊法（最高法院24年上字第4634號、29年上字
    第964 號判例意旨及最高法院95年度第8 次刑事庭會議決議
    參照）。經查：
  (一)關於罰金刑：刑法第336 條第2 項業務侵占罪，其法定刑
    有關罰金部分為得併科（銀元）3000元以下罰金。查刑法分
    則編各罪所定罰金刑之貨幣單位原為銀元，修正前刑法第33
    條第5 款規定：「罰金：1 元（銀元）以上。」，而依罰金
    罰鍰提高標準條例規定，就72年6 月26日前修正之刑法部分
    條文罰金數額提高2 至10倍，其後修正者則不提高倍數，並
    依現行法規所定貨幣單位折算新臺幣條例規定，以銀元1 元
    折算新臺幣3 元。修正後刑法第33條第5 款規定：「罰金：
    新臺幣1000元以上，以百元計算之。」，刑法第33條第5 款
    所定罰金貨幣單位經修正為新臺幣後，刑法分則各罪所定罰
    金刑之貨幣單位亦應配合修正為新臺幣，為使刑法分則編各
    罪所定罰金之最高數額與刑法修正前趨於一致，乃增訂刑法
    施行法第1 條之1 ：「中華民國94年1 月7 日刑法修正施行
    後，刑法分則編所定罰金之貨幣單位為新臺幣。94年1 月7
    日刑法修正時，刑法分則編未修正之條文定有罰金者，自94
    年1 月7 日刑法修正施行後，就其所定數額提高為30倍。但
    72年6 月26日至94年1 月7 日新增或修正之條文，就其所定
    數額提高為3 倍。」。從而，刑法修正後刑法分則編各罪所
    定罰金刑之最高數額，適用刑法施行法第1 條之1 之規定後
    ，並無不同，即對被告並無有利或不利之情形；惟修正後刑
    法第33條第5款 所定罰金刑最低數額，較之修正前提高，自
    以修正前刑法第33條第5 款規定有利於被告。
  (二)關於連續犯：修正前刑法第56條有關「連續數行為而犯同
    一之罪名者，以一罪論，但得加重其刑至二分之一」之連續
    犯規定，經修正刪除，此刪除雖非犯罪構成要件之變更，但
    顯已影響行為人刑罰之法律效果，自屬法律有變更，而刪除
    連續犯之規定後，被告所犯各罪均應依數罪併罰之規定分論
    併罰，是比較修正前、後法結果，自以適用較有利於被告之
    行為時法律即修正前刑法論以連續犯。
  (三)綜上，本件經綜合觀察全部罪刑比較之結果，依修正後刑
    法第2 條第1 項前段規定，適用修正前刑法第56條、第33條
    第5 款之規定，對被告較有利，自應全部適用修正前刑法相
    關規定而為論科。
四、查被告係「山水天地別莊」社區之警衛，負責代收、保管社
    區住戶應繳交予社區管理委員會之管理費及其他款項之代付
    等事宜，為從事業務之人，其收取上開應屬「山水天地別莊
    」社區管理委員會之管理費後，於業務持有中將之侵占入己
    ，核其所為，係犯刑法第336 條第2 項之業務侵占罪。被告
    先後多次業務侵占之犯行，時間緊接，所犯為構成要件相同
    之罪名，顯係基於概括犯意而反覆為之，應依修正前刑法第
    56條之規定，論以連續犯一罪，並依法加重其刑。爰審酌被
    告尚無不良前科紀錄，所犯情節、所生損害及犯罪後雖坦承
    犯行，然尚未與告訴人達成和解，賠償告訴人等一切情狀 (
    依最高法院95年度第8 次刑事庭會議決議六、（一）之意旨
    ，修正後刑法第57條之規定，為法院就刑之裁量審認標準見
    解之明文化，非屬法律之變更，無新舊法比較適用之問題）
    ，量處如主文所示之刑，以示懲儆。
據上論斷，應依刑事訴訟法第273 條之1 第1 項、第299 條第1
項前段，刑法第2 條第1 項前段、第336 條第2 項、修正前刑法
第56條，刑法施行法第1條之1，判決如主文。
本案經檢察官方祥鴻到庭執行職務。
中　　華　　民　　國　　96　　年　　2 　　月　  15  　日
                  刑事第五庭法  官  楊迺伶
以上正本證明與原本無異。
如不服本判決，應於判決送達後10日內，向本院提出上訴狀。
                            書記官  陳淑琪
中　　華　　民　　國　　96　　年　　2 　　月　  15  　日
附錄本案論罪科刑法條全文：
中華民國刑法第336條第2項
對於業務上所持有之物，犯前條第1 項之罪者，處6 月以上5 年
以下有期徒刑，得併科3 千元以下罰金。
